【裁判字號】    85,台上,1250
【裁判日期】    850315
【裁判案由】    偽造文書
【裁判全文】
最高法院刑事判決                              八十五年度台上字第一二五○號
    上  訴  人
    即 自訴 人  甲○○
    上  訴  人
    即  被  告  乙○○
                丙○○
右上訴人等因甲○○自訴被告等偽造文書案件，不服台灣高等法院中華民國八十四年
五月十六日第二審更審判決（八十四年度重上更(五)字第一四號，自訴案號台灣桃園地
方法院七十九年度自字第四三號），提起上訴，本院判決如左：
    主  文
上訴駁回。
    理  由
按刑事訴訟法第三百七十七條規定：上訴於第三審法院，非以判決違背法令為理由，
不得為之。是提起第三審上訴，應以原判決違背法令為理由，係屬法定要件。且必須
依據卷內資料為具體之指摘，並足據以辨認原判決已具備違背法令之形式，始屬相當
。本件上訴意旨，上訴人即自訴人甲○○略稱：李冰堂生前與乙○○互不相識，原審
又未論被告乙○○、丙○○偽造買賣契約書及認定被告二人無不法利益之意圖不成立
竊佔罪，均屬大錯；且被告二人使用詐術取財，罪證明確，原審未論以詐欺及侵占罪
責，顯然違法云云。上訴人即被告乙○○、丙○○略稱：上訴人等一再援引李邱蘭、
李漢中、黃李愛、李鴻模、李鴻業、李麗豐、李麗珠、李碧蓮等人證詞證明被告二人
僅基於老友情誼，提供證件與印章，系爭土地之移轉登記，全由李鴻模一人辦理，至
李鴻模為何不以信託關係而改以買賣為原因辦理移轉以及如何辦理﹖被告二人實不知
情。且李鴻模在原審又證稱：「被告收到存證信函後有打電話給我，我表示這件事他
們（指被告二人）不要管，這是我們家務事，由我們處理……我父親辦理信託登記時
，就備好資料，民國七十七年間被告二人將證件資料交給我辦理時，也知道要備好另
一份歸還登記的資料……這二份資料，是同時蓋好（印章）的」等語，原判決對上開
有利於被告二人之證據，並未說明不足採取之理由，已屬理由不備。再原判決事實欄
係載稱：「緣附表所列土地九十五筆，原為李冰堂所有，因李冰堂恐死後女兒爭產，
遂與乙○○、丙○○及其子李鴻模謀議，以買賣名義，先將上開土地分別登記予乙○
○與丙○○二人，嗣再由乙○○、丙○○二人以買賣名義將上開土地分別移轉登記予
李鴻模……等人」等情，既認定李冰堂於生前與被告二人及李鴻模謀議以買賣名義先
將上開土地移轉登記與被告二人，而被告二人以買賣為原因受讓上開土地之登記係觸
犯刑法第二百十四條使公務員登載不實罪，則依上開記載，李冰堂顯為該部分之共謀
共同正犯，乃原判決理由中竟認李冰堂與乙○○、丙○○無犯意聯絡及行為分擔，又
不無判決事實與理由矛盾之違法各等語。
惟查原判決依卷內資料分別取捨，綜合判斷，並依調查證據所得心證，認被告二人犯
行明確，因而撤銷第一審不當之判決，改判依牽連犯之法律關係，從一重論處被告乙
○○、丙○○共同連續行使偽造私文書，足以生損害於公眾及他人罪刑，已詳所憑
之證據及認定之理由。本件原判決事實欄係認定如原判決附表所列土地九十五筆，原
為李冰堂所有，因李冰堂恐死後女兒爭產，遂與乙○○、丙○○及其子李鴻模謀議，
以買賣名義先將上開土地分別登記予乙○○與丙○○二人云云。理由中亦說明此為被
告二人與李鴻模所是認，並經李冰堂之弟李漢中等證述屬實，原判決以李冰堂所有上
開土地以買賣之原因移轉登記在乙○○、丙○○名下，所立土地買賣所有權移轉契約
書，乃李冰堂所同意授權，尚不發生偽造私文書問題，自訴人甲○○指被告二人對此
部分亦應成立偽造私文書罪，係就原判決明白論斷之事項及認事採證職權之行使任意
指摘；又依李鴻模在原審上開證詞，尚不足證明被告二人曾以電話向李鴻模要求返還
相關證件而遭李鴻模拒絕，原判決對此單純否認犯罪事實之爭執，縱未加以判斷，亦
非理由不備。李冰堂與乙○○是否相識，尤為單純事實上之爭執，均不得據為第三審
上訴之適法理由。從而上訴人甲○○、乙○○、丙○○關於行使偽造私文書部分之上
訴，違背法律上之程式，應予駁回。至被告二人牽連犯使公務員登載不實（刑法第二
百十四條）及自訴人所指被告二人又犯有竊佔、詐欺、侵占（刑法第三百二十條第二
項、第三百三十九條、第三百三十五條）等罪部分乃刑法第六十一條第一款前段及第
二、三、四款之案件（亦為現行刑事訴訟法第三百七十六條第一、二、三、四款之案
件）。上訴人等所指偽造私文書之重罪部分，其上訴為不合法，本院既應從程序上予
以駁回，無從為實體上之判決有如上述，則此竊佔、詐欺、侵占及使公務員登載不實
之輕罪部分，自亦無從適用審判不可分之原則，併為實體上之審判。是關於竊佔、侵
占、詐欺及使公務員登載不實部分，業經第二審判決，依刑事訴訟法第三百七十六條
規定，自不得上訴於第三審法院，上訴人此部分上訴，應併予駁回。
據上論結，應依刑事訴訟法第三百九十五條前段，判決如主文。
中      華      民      國    八十五    年      三      月     十五     日
                              最高法院刑事第七庭
                                  審判長法官  張  信  雄
                                        法官  張  吉  賓
                                        法官  池  啟  明
                                        法官  陳  宗  鎮
                                        法官  石  木  欽
      右正本證明與原本無異
                                              書  記  官
中      華      民      國    八十五    年      三      月      二十    日


司法院資訊處製作；財團法人民間司法改革基金會備份。
